臺灣士林地方法院民事判決　　　　　　　99年度家訴字第41號
原　　　告　鄒博宇
訴訟代理人　羅瑞洋律師
複代理人　　陳俊賢律師
被　　　告　黃慧玉
訴訟代理人　林玉芬律師
複代理人　　王資元律師
上列當事人間請求剩餘財產分配事件，本院於民國100 年10月31
日言詞辯論終結，判決如下：
    主      文
原告之訴及假執行之聲請均駁回。
訴訟費用由原告負擔。
    事實及理由
一、程序方面：本件原由原告鄒博宇起訴請求本院判准兩造離婚
    及兩造所生未成年子女鄒承勳、鄒昀潔權利義務之行使負擔
    由其任之，被告黃慧玉應自原告取得未成年子女鄒承勳、鄒
    昀潔監護權之日起至鄒承勳、鄒昀潔分別成年之日止，按月
    給付原告各新臺幣（下同）1 萬元之扶養費，另於民國99年
    5 月26日具狀追加請求夫妻剩餘財產分配。嗣兩造於審理中
    和解成立離婚，並約定未成年子女鄒承勳、鄒昀潔權利義務
    之行使負擔均由被告任之，原告應按月於每月5 日前給付被
    告關於未成年子女鄒承勳、鄒昀潔之扶養費各7,500 元，至
    未成年子女鄒承勳、鄒昀潔各別成年之日止，由原告匯入被
    告指定之金融帳戶；原告得於每月第2 、4 週之星期六上午
    9 時將未成年子女鄒承勳、鄒昀潔攜出會面交往，並應於翌
    日下午6 時前將子女送回原址交予被告，惟就夫妻剩餘財產
    分配則未達成協議，此有本院99年度婚字第102 號離婚等事
    件99年7 月26日和解筆錄在卷可稽。本院認兩造既已離婚，
    關於未成年子女權利義務之行使負擔部分亦已協議，至夫妻
    剩餘財產分配部分屬單純財產訴訟，此部分改分本件99年度
    家訴字第41號審理，並以鄒博宇為原告、黃慧玉為被告，合
    先敘明。
二、原告起訴主張略以：兩造原為夫妻關係，於99年7 月26日於
    鈞院和解離婚，惟就夫妻剩餘財產分配未能協議，茲就兩造
    於婚姻關係存續中取得之資產及債務說明如下：
  (一)原告現存之婚後財產與婚姻關係存續中所負債務：
    1.原告現存之婚後財產：
      (1)不動產：
        坐落於臺北市○○區○○段二小段297 、297-1 地號
          土地及其上同段20313 建號（門牌號碼：臺北市北投
          區○○街257 巷5 弄1 號3 樓）之建物（下稱吉利街
          房地），經鑑定價值8,815,100 元。原告應有部分為
          1/2 ，故為4,407,550 元。
        新北市金山區西勢湖18之3 號6 樓之建物為原告祖父
          母之靈骨塔位，原登記於原告之父鄒正男名下，原告
          之父於100 年2 月10日死亡後由原告繼承，該建物不
          應列入分配。
      (2)汽車：原告名下有車牌號碼DH-7116 號、1998年份、三
        菱廠牌自用小客車1 輛，兩造已同意其價值以5 萬元計
        算。
      (3)投資：原告獨資設立之宏達資源回收有限公司（下稱宏
        達公司），98年度虧損985,356 元，截至98年12月31日
        止之淨值為負28,086元。兩造已同意該公司之財產淨值
        以257,160 元計算，但不包含該公司對原告所負之400
        萬元債務。
      (4)被告主張原告對宏達公司有400 萬元債權部分：
        因宏達公司需要購買堆高機等設備，故原告於95年間
          向被告之舅黃宗祥借款共400 萬元。黃宗祥以陳玉秋
          、陳玉娥之名義，分別於95年3 月17日、4 月17日、
          5 月9 日、6 月5 日、6 月15日、6 月26日、7 月12
          日、7 月31日、8 月17日、8 月21日、8 月31日、9
          月4 日，匯款至原告設於陽信商業銀行之帳戶（帳號
          ：00000000000 ），共計342 萬元，其餘部分則以現
          金交付予原告，原告再以股東往來之名義，交付宏達
          公司供購買設備之用。故宏達公司向原告借款400 萬
          元，而原告亦對黃宗祥負有400 萬元之債務，此2 筆
          金額已互為消除。
        證人黃宗祥固證稱該400 萬元為投資款，惟宏達公司
          是原告一人之公司，沒有其他股東，黃宗祥之認知恐
          有誤會。另黃宗祥雖證稱去年錢已還清云云，然因清
          償之時間是99年間，已超過本件認定之基準時點，故
          原告確實於98年間負有給付黃宗祥400 萬元之義務。
    2.原告迄至98年11月止所負之債務：
      (1)原告於99年6 月間，為支應家中生活開銷及清償先前經
        營事業所負債務，以吉利街房地為擔保，向第三人潘吉
        祥借貸500 萬元。其中300 萬元由潘吉祥於99年6 月24
        日匯款至原告表姐林雯君設於匯豐銀行臺北分行之帳戶
        ，代原告清償所欠款項，其餘200 萬元則於同年月25日
        匯款至原告設於北投實踐郵局之帳戶。
      (2)信用卡債務及貸款債務共751,216 元：
        遠東商銀：68,893元。
        花旗銀行：167,768 元。
        荷蘭銀行：108,696 元。
        富邦銀行：103,284 元。
        國泰銀行：67,788元。
        中國信託銀行：85,859元。
        R.B.S銀行：148,928元。
      (3)對原告表姐林雯君之借款債務共94,000元：
        原告分別於93年1 月20日向林雯君借款50,000元、同
          年2 月19日借款11,000元、同年4 月5 日借款33,000
          元，均以匯款方式匯入原告設於北投實踐郵局之帳戶
          。
        原告於98年8 月19日，以吉利街房地為擔保，並以林
          雯君為代表充作抵押權人，設定300 萬元抵押權予林
          雯君，並答應清償林雯君10萬元，多出之6,000 元為
          利息。
      (4)對原告二姑鄒瑞琴之借款債務共82萬元：
        鄒瑞琴於92年4 月15日，以匯款至原告設於北投實踐
          郵局之方式借款40萬元予原告；另於94年1 月14日，
          以現金交付之方式借款42萬元予原告。
        原告於辦理上揭抵押權設定時，答應清償鄒瑞琴90萬
          元，多出之8 萬元為利息。
      (5)對原告三姑鄒瑞雲之借款債務共220 萬元：
        原告分別於於90年11月18日向鄒瑞雲借款15萬元、同
          年12月21日借款13萬元、91年1 月17日借款15萬元、
          同年5 月8 日借款20萬元、同年7 月25日借款45萬元
          、同年8 月7 日借款20萬元、同年10月2 日借款20萬
          元、同年11月25日借款30萬元、92年2 月1 日借款10
          萬元、同年2 月20日借款10萬元、同年6 月26日借款
          22萬元予原告，均自鄒瑞雲設於臺北金南郵局之帳戶
          （帳號：00000000000000）匯款至原告設於北投實踐
          郵局之帳戶。原告北投實踐郵局存摺影本（即原證8
          ）所載「語音轉帳/ 000000000000」，係省略局號（
          即000191）之檢查號「1 」及帳號（即901212）之檢
          查號「3 」。
        原告已於94年11月24日清償鄒瑞雲30萬元，故於98年
          11月3 日僅剩餘190 萬元未清償，於辦理上揭抵押權
          設定時，答應清償鄒瑞雲200 萬元，多出之10萬元為
          利息。
  (二)被告現存之婚後財產與婚姻關係存續中所負債務：
    1.被告現存之婚後財產：
      (1)不動產：坐落於臺北市○○區○○段一小段526 、527
        、528 、529 、530 、531 、532 、533 、533-1 地號
        土地及其上同段10444 建號（門牌號碼：臺北市○○區
        ○○街493 巷3 弄18號2 摟）之房地（下稱中和街房地
        ）。被告已於99年7 月26日以買賣為由，將中和街房地
        移轉登記予第三人沈孟慈，被告應是知其負有給付原告
        剩餘財產差額之義務而故意脫產。該中和街房地經鑑定
        價值7,555,680 元。
    2.被告於婚姻關係存續中所負之債務：
      (1)原告對於被告所列信用卡卡債金額無意見，惟懷疑被告
        於原告起訴請求離婚後，故意擴大卡債金額。
      (2)國泰人壽保險股份有限公司借款35萬元部分：原告對被
        告所提之該公司保全給付明細表無意見，惟上揭文件看
        不出被告所稱壽險借款債務之時間，上開時間與計算婚
        後財產價值之時間關係既不清楚，原告無法認同是被告
        之負債。況既是壽險借款，被告應是以保單質借，則保
        單之價值一定大於借款之金額，保單價值理應一併計入
        被告之婚後財產。
      (3)臺灣土地銀行借款2,963,471 元部分：原告對被告所提
        出之該銀行催告書無意見，惟原告亦是此筆債務之連帶
        保證人，該銀行亦曾發函予原告催討此筆債務。
      (4)原告否認對被告之母親負有50萬元借款債務。
  (三)綜上，原告現存之婚後財產價值扣除信用卡及借款債務後剩
    餘963,494 元（4,407,550 ＋50,000＋257,160 －751,216
    －3,000,000 ＝963,494） 。被告現存之婚後財產價值扣除
    信用卡及貸款債務後，剩餘4,353,564 元（7,555,680 －23
    8,645 －2,963,471 ＝4,353,564） 。被告之剩餘財產既較
    原告為多，原告自得依民法第1030條之1 第1 項規定，向被
    告請求平均分配兩造剩餘財產之差額。
  (四)爰聲明：(1)被告應給付原告300 萬元，及自99年7 月26日起
    至清償日止，按年息百分之五計算之利息。(2)訴訟費用由被
    告負擔。(3)第一項聲明，如獲勝訴判決，原告願供擔保請准
    宣告假執行。
三、被告則答辯略以：
  (一)原告現存之婚後財產與婚姻關係存續中所負債務：
    1.原告現存之婚後財產：
      (1)不動產：
        上述吉利街房地。
        依原告之財產所得明細表所示，其名下尚有位於新北
          市金山區西勢湖18之3 號6 樓之建物。
      (2)汽車（車牌號碼：DH-7116） ：兩造均同意其價值以5
        萬元計算。
      (3)宏達公司之投資：
        依財政部稅務入口網營業事業資料公示查詢結果，宏
          達公司為一資本額100 萬元之有限公司，該公司至今
          仍正常營業，並為原告收入來源之一，原告空言稱該
          公司無任何剩餘價值，顯屬不實。倘原告所述該公司
          經營狀態為真，則原告近年來似幾無任何得賴以謀生
          之經濟資源，此顯有違經驗法則及論理法則。
        依財政部函覆之98年度損益及稅額計算表所示，宏達
          公司該年度課稅所得為329,546 元，應納稅額為72,3
          86元，則該公司於98年度至少有257,160 元（329,54
          6 －72,386＝257,160） 之資產淨值。兩造已同意該
          公司財產淨值以257,160 元計算，不包含該公司對原
          告所負之400 萬元債務。
      (4)對宏達公司400 萬元之債權：
        依財政部函覆之98年12月31日宏達公司資產負債表所
          示，「其他流動負債」項目下之「業主（股東）往來
          」科目中有400 萬元之貸餘，即宏達公司因向股東借
          款而負有400 萬元之債務，而宏達公司既為原告一人
          所有之一人股東公司，該400 萬元即為原告於98年間
          對於宏達公司之債權。
        依證人黃宗祥之證詞可知，證人黃宗祥僅於宏達公司
          獲利時，始能分得紅利及回收資金；原告曾承諾將其
          列入股東，惟事後又以公司稅務考量為由而未辦理登
          記，故原告與黃宗祥間之資金往來，係屬黃宗祥與宏
          達公司間之投資關係，而非黃宗祥與原告間之借貸關
          係。況實務上並非僅有股東對公司出資之顯名投資契
          約，若投資人以簽訂其他契約之方式對公司進行投資
          ，亦為法之所許。
        原告未能提出任何證據證明該400 萬元資金係其所稱
          之借貸關係，又強加附會其將該筆資金借予宏達公司
          ，進而產生「抵銷」效果云云，顯無可採。
    2.原告於婚姻關係存續中所負之債務：
      (1)原告於兩造離婚訴訟審理中即99年5 月26日追加請求對
        被告之剩餘財產分配後，頃於同年6 月18日將吉利街房
        地設定500 萬元抵押權予其友人潘吉祥，原告未能提出
        有關債務之任何證據，顯屬通謀虛偽行為而無效，且亦
        該當民法第1030條之3 所規定處分其婚後財產之行為。
      (2)原告於提起離婚訴訟前3 個月即98年8 月20日，將吉利
        街房地通謀虛偽設定300 萬元抵押權予其表姐林雯君，
        核屬民法第1030條之3 所規定處分其婚後財產之行為。
      (3)對原告表姊林雯君、二姑鄒瑞琴、三姑鄒瑞雲之借款債
        務共300 萬元部分：
        原告僅提出單向之匯款資料，無足證明其與林雯君、
          鄒瑞琴、鄒瑞雲間之金錢借貸關係；原告稱部分金額
          以現金交付，且單日一次交付數十萬元之現金，更有
          違經驗法則。原告除未提出任何字據可資證明其所主
          張之金錢借貸關係，當事人間亦全無任何有關利息、
          還款期限及擔保之約定，更不符實務上有關金錢借貸
          之經驗法則。依我國關於金錢借貸之實務見解，非但
          原告不得以親戚關係為由而主張減免其舉證責任，且
          因林雯君、鄒瑞琴、鄒瑞雲與原告間具有緊密之親屬
          血緣關係，其等之證詞證明力顯有疑問，難以逕採為
          有利於原告之認定，原告應更詳盡其舉證責任。
        原告所稱最後一筆借款時間為94年1 月14日，其時隔
          多年後，始於98年請求離婚之際，將上述全部款項設
          定抵押，並由債權額僅94,000元之林雯君為代表，設
          定高達300 萬元之抵押權擔保，皆與常情有違。
        證人鄒瑞琴證稱：「當時我們跟鄒博宇說欠那麼久沒
          有還，所以我們要求他設定抵押」，與原告所稱「其
          無法還款並自覺不好意思，乃提議將吉利街房地設定
          抵押為擔保。」等語，亦有出入。
        又倘證人鄒瑞琴、鄒瑞雲證稱原告在99年6 月間拿一
          筆錢給證人林雯君等情為真，則原告應有證據得佐證
          此筆金錢之流向，惟原告迄未陳報相關證據，益證原
          告主張之上述金錢借貸關係並非真實。
  (二)被告現存之婚後財產與婚姻關係存續中所負債務：
    1.被告現存之婚後財產：
      (1)不動產：
        系爭中和街房地固係被告於88年間購入，形式上似為
          被告之婚後財產，惟斯時購入之價金均以被告之婚前
          財產支付，且被告係應原告之請求，始以中和街房地
          向銀行借貸資金供原告使用，故中和街房地應屬被告
          之婚前財產。縱認中和街房地為被告之婚後財產，惟
          被告於98年兩造分居前為全職家庭主婦，且原告並無
          另行支付家務費用予被告，致被告任何花費均須向娘
          家家人借貸，而負有下述債務。
        被告自兩造離婚後經濟狀態實為拮据，故不得已變賣
          中和街房地，以期能維持生計，惟被告實際出售所得
          僅630 萬元，若以鑑定價格7,555,680 元為計算標準
          ，將虛增被告之財產，令經濟拮据之被告應給付原告
          之數額更鉅。若僅因被告無法將中和街房地以較高之
          價額出售，即懲罰其負有向原告給付高額價款之義務
          ，顯不公平。
    2.被告迄至98年11月3 日所負之債務：
      (1)信用卡卡債：共238,645 元。
        遠東商銀：108,316 元。
        花旗銀行：15,847元。
        新光銀行：46,459元。
        中國信託銀行：24,640元。
        台新銀行：18,808元。
        第一銀行：24,575元。
      (2)國泰人壽保險股份有限公司：保單借款債務35萬元。
      (3)臺灣土地銀行：就中和街房地擔保之借款債務，尚積欠
        本金2,963,471 元。
      (4)被告代原告清償其積欠被告母親黃秋香之借款債務50萬
        元，致被告對第三人另負有50萬元之債務。
  (三)綜上，被告之財產淨值為3,097,884 元（6,300,000 －238,
    645 －2,963,471 ＝3,097,884） ，顯少於原告之財產淨值
    3,706,334 元（4,407,550 ＋50,000－751,216 ＝3,706,33
    4） ，故原告提起本件剩餘財產分配訴訟，為無理由。
  (四)退步言之，原告於94年間創業成立宏達公司，若非被告身兼
    職業婦女及家庭主婦以扶持家計，原告斯時料難以專注於事
    業，宏達公司亦難有年收入數百萬元之今日規模，故於兩造
    婚姻關係存續時，兩造子女之扶養或教養概係由被告負擔之
    ；被告名下之中和街房地，亦係由家中長輩資助而取得，原
    告並無為任何之出資，原告對被告於婚姻關係存續中增加之
    財產並無任何貢獻。另被告自離婚以來，年收入僅20餘萬元
    ，卻需負起扶養家中母親及2 名子女之責，經濟狀況日漸拮
    据，甚至不得已而變賣中和街房地；反觀原告身為宏達公司
    之負責人，每年皆有數百萬元之盈餘，原告之經濟狀況顯日
    益較被告為富裕。倘認被告於98年11月3 日之財產淨值高於
    原告，而令被告負有向原告給付剩餘財產之義務，顯失公平
    ，爰依民法第1030條之1 第2 項規定，請求調整或免除其分
    配額。
  (五)爰聲明：(1)原告之訴暨其假執行之聲請均駁回。(2)訴訟費用
    由原告負擔。(3)如受不利之判決，願供擔保請准宣告免予假
    執行。
四、按民法第1005條規定：「夫妻未以契約訂立夫妻財產制者，
    除本法另有規定外，以法定財產制，為其夫妻財產制。」；
    又依91年6 月26日修正公布之民法第1017條規定：「夫或妻
    之財產分為婚前財產與婚後財產，由夫妻各自所有。不能證
    明為婚前或婚後財產者，推定為婚後財產；不能證明為夫或
    妻所有之財產，推定為夫妻共有。夫或妻婚前財產，於婚姻
    關係存續中所生之孳息，視為婚後財產。夫妻以契約訂立夫
    妻財產制後，於婚姻關係存續中改用法定財產制者，其改用
    前之財產視為婚前財產。」，而同日修正公布之民法親屬編
    施行法第6 條之2 則規定：「中華民國九十一年民法親屬編
    修正前適用聯合財產制之夫妻，其特有財產或結婚時之原有
    財產，於修正施行後視為夫或妻之婚前財產；婚姻關係存續
    中取得之原有財產，於修正施行後視為夫或妻之婚後財產。
    」。查原告主張兩造於85年3 月11日結婚，婚後育有未成年
    子女鄒承勳、鄒昀潔，原告於98年11月3 日向本院起訴請求
    離婚，訴訟中，兩造於99年7 月26日在本院和解成立離婚等
    情，有戶籍謄本及本院99年7 月26日和解筆錄在卷可稽，且
    為被告所不爭執，堪信為真。是兩造婚姻關係既已消滅，原
    告自得依前揭規定請求剩餘財產差額之分配。再兩造於91年
    6 月26日民法親屬編修正公布前並未約定夫妻財產制，此為
    兩造所不爭執，依法自應以法定財產制為夫妻財產制，即係
    以聯合財產制為夫妻財產制，而在上述夫妻財產制條文修正
    後，兩造則應依上述新制為其法定夫妻財產制，故有關兩造
    夫妻財產制之相關規定，均應依修正後條文以明權益。
五、次按法定財產制關係消滅時，夫或妻現存之婚後財產，扣除
    婚姻關係存續所負債務後，如有剩餘，其雙方剩餘財產之差
    額，應平均分配。但因繼承或其他無償取得之財產及慰撫金
    ，不在此限。民法第1030條之1 第1 項定有明文。又民法親
    屬編施行法第6 條之2 之規定，依行政院提出之立法理由謂
    ：修正前夫或妻在聯合財產制（即法定財產制）之所有財產
    區分為特有財產與原有財產，其中特有財產及結婚時之原有
    財產，係不列入剩餘財產之分配，修正後之法定財產制，係
    將夫或妻之財產區分為婚前財產與婚後財產，其中婚前財產
    亦不列入剩餘財產之分配，為保障人民之既得權益，並使現
    存之法律關係得順利過渡至法律修正施行之後，爰增訂修正
    前結婚而婚姻關係尚存續夫妻之特有財產及結婚時之原有財
    產，仍得排除於剩餘財產分配之列，至於婚姻關係存續期間
    取得之原有財產，則仍列入分配。簡言之，夫妻於91年6 月
    27日前結婚，而新法施行後，其婚姻關係仍存續，於同日前
    取得之特有財產及其結婚時之原有財產，於新法施行後固視
    為婚前財產，而排除於剩餘財產分配之外。惟婚後於同日前
    取得之原有財產，則均列入分配。由此可知，本條文之規範
    ，僅係針對修正施行前採用法定財產制之夫妻，其過渡至修
    正後繼續採用法定財產制時，就修正前本不應列入剩餘財產
    分配之財產名稱，由「特有財產或結婚時之原有財產」，變
    更為「婚前財產」；得列入剩餘財產分配之財產名稱，由「
    婚姻關係存續中取得之原有財產」，變更為「婚後財產」，
    至於財產範圍完全不受影響。依此說明，剩餘財產之計算為
    ：婚後財產－婚後負債－因繼承取得之財產－因無償取得之
    財產－慰撫金＝各自之剩餘財產（負數則以零計算）、（剩
    餘財產多者－剩餘財產較少者）÷2 ＝平均分配額，剩餘財
    產少者得向多者請求剩餘財產分配之數額，最高法院89年度
    臺上字第1861號民事判決可資參照。
六、本件兩造雖於原告98年11月3 日訴請離婚後之99年7 月26日
    在本院和解成立離婚，惟剩餘財產分配制度，在於夫妻於婚
    姻關係存續中，其財產之增加，係夫妻共同努力、貢獻之結
    果，故賦予夫妻因協力所得剩餘財產平均分配之權利。惟夫
    妻一旦提起離婚之訴，其婚姻基礎既已動搖，自難期待一方
    對於他方財產之增加再事協力、貢獻，是夫妻於離婚訴訟合
    併或以反訴請求分配剩餘財產時，其財產範圍及其價值之計
    算，以提起離婚訴訟時為準，實乃法理，自應依此基準計算
    （最高法院95年度臺上字第2150號民事判決要旨參照）。是
    本件自應以原告提起離婚訴訟之日即98年11月3 日為基準，
    以計算兩造之婚後財產（含婚姻關係存續中所負債務）之範
    圍及金額。再按民法第1030條之1 第1 項所定之夫妻剩餘財
    產分配，係就夫或妻「現存」之婚後財產，扣除婚姻關係存
    續中所負債務後之剩餘差額而為分配。是兩造就夫妻剩餘財
    產分配之爭執，自應舉證證明於98年11月3 日之現存婚後財
    產（包含債務）各為若干﹖扣除債務後剩餘財產之差額為何
    ？復經本院函查結果，兩造婚後之財產、債務認定如下：
  (一)原告婚後之財產、債務：
    1.財產部分：共計8,826,010 元。
      (1)不動產：4,407,550 元。
        坐落於臺北市○○區○○段二小段297 、297-1 地號土
        地（權利範圍1/8） 及其上同段20313 建號即門牌號碼
        臺北市○○區○○街257 巷5 弄1 號3 摟之建物（權利
        範圍1/2） ，原告於89年7 月25日以買賣為原因登記為
        所有權人，此為兩造所不爭，並有土地及建物謄本在卷
        可參，此吉利街房地為原告之婚後財產，自應列入分配
        。經本院囑託中華徵信不動產估價師聯合事務所鑑定，
        該不動產於98年11月3 日價值為8,815,100 元，原告應
        有部分價值為4,407,550 元（3,957,283 ＋8,878 ＋33
        8,956 ＋102,433 ＝4,407,550 ，參見卷附該事務所99
        年12月23日中徵字第20100365號函附之不動產估價報告
        書）。
      (2)汽車：50,000元。
        車牌號碼：DH-7116 號、1998年份之三菱自用小客車一
        輛，該汽車價值經兩造協議以5 萬元計算（見本院100
        年1 月19日言詞辯論筆錄）。
      (3)對所投資公司行號之財產價值：257,160 元。
        宏達公司：該公司於94年10月3 日核准設立，資本總額
        100 萬元，原告為該公司之代表人暨唯一董事（參見卷
        附新北市政府99年12月31日北府經登字第0993180135號
        函附之有限公司設立登記表）。宏達公司98年度課稅所
        得為329,546 元，應納稅額則為72,386元（參見財政部
        臺灣省北區國稅局新莊稽徵所99年12月28日北區國稅新
        莊一字第0991035564號函附之損益及稅額計算表）。該
        公司財產淨值經兩造協議以257,160 元計算之，惟不包
        含該公司對原告所負之400 萬元債務（參見本院100 年
        6 月27日言詞辯論筆錄）。
      (4)對宏達公司之債權：4,000,000 元。
        被告主張原告於98年度對宏達公司有400 萬元之債權，
        原告並自認其以股東往來名義，交付宏達公司400 萬元
        供購買設備之用，此有財政部臺灣省北區國稅局新莊稽
        徵所函附之宏達公司資產負債表在卷足憑（參見卷附該
        所99年12月28日北區國稅新莊一字第0991035564號函附
        之資產負債表）。
      (5)存款：111,300 元。
        臺北富邦商業銀行股份有限公司石牌分行（帳號0000
          00000000）：1,328 元（參見卷附該行財富管理部99
          年12月31日北富銀石牌字第0991000013號函）。
        中國信託商業銀行股份有限公司（帳號000000000000
          ）：1,435 元（參見卷附該公司99年12月24日中信銀
          字第09922271212733號函）。
        臺灣土地銀行西三重分行（帳號000000000000）：10
          3,706 元（參見卷附該行100 年10月24日西三重存字
          第1000002738號函及所附之客戶歷史交易明細查詢資
          料）。
        中華郵政股份有限公司（帳號0000000000000） ：3,
          822 元（參見卷附該公司100 年10月13日儲字第1000
          186052號函附之郵政儲金帳戶詳情表）。
        陽信商業銀行（帳號00000000000000、000000000000
          00）：1,009 元（580 ＋429 ＝1,009 ，參見卷附該
          行100 年10月27日陽信總業務字第1000018945號函附
          之公職人員財產申報查詢回覆表）。
        以上合計111,300 元（1,328 ＋1,435 ＋103,706 ＋
          3,822 ＋1,009 ＝111,300） 。
      (6)以上財產部分合計8,826,010 元（4,407,550 ＋50,000
        ＋257,160 ＋4,000,000 ＋111,300 ＝8,826,010） 。
      (7)至原告名下另有坐落於新北市金山區西勢湖18之3 號6
        樓之建物，惟該建物經原告陳明係其祖父母之靈骨塔位
        ，原登記於其父鄒正男名下，鄒正男於100 年2 月10日
        死亡後由原告繼承，該建物之取得時間既在起訴離婚後
        ，自不在剩餘財產計算範圍內，附此敘明。
    2.債務部分：630,013 元。
      (1)遠東國際商業銀行股份有限公司（卡號00000000000000
        00）：67,549元。
        計算至98年10月帳單，原告共積欠信用卡帳款67,549元
        （參見卷附該公司100 年2 月9 日陳報狀及所附之信用
        卡消費明細表）。
      (2)澳商澳盛銀行集團股份有限公司（帳號0000000000）：
        145,814 元。
        原告截至98年11月3 日止，繳款正常並未積欠貸款債務
        ，貸款餘額為145,814 元（包含原「荷蘭銀行」、「蘇
        格蘭皇家銀行」之貸款餘額，參見卷附該公司99年12月
        30日99澳盛（執）字第2122號函及所附之貸款繳款明細
        表、同公司100 年10月12日100 澳盛（執）字第1867號
        函）。
      (3)花旗（臺灣）商業銀行股份有限公司（卡號0000000000
        000000）：167,768 元。
        原告至98年11月3 日止，尚未繳清之信用卡帳款為167,
        768 元（參見卷附該公司99年7 月5 日（99）政查字第
        40766 號函及所附之信用卡月結單）。
      (4)臺北富邦商業銀行股份有限公司：100,885 元。
        原告至98年11月6 日止，應繳信用卡帳款總額為100,88
        5 元（參見卷附該公司消金作業管理部100 年1 月11日
        個授字第1000000029號函附之信用卡消費明細及帳單）
        。
      (5)國泰世華商業銀行股份有限公司（帳號00000000000000
        00）：65,321元。
        原告至98年11月3 日止，尚積欠信用卡（循環使用）帳
        款65,321元（參見卷附該公司100 年10月20日國世銀業
        控字第1000002849號函附之客戶往來資料）。
      (6)中國信託商業銀行股份有限公司（帳號000000000000）
        ：82,676元。
        原告至98年11月3 日止，尚積欠信用卡帳款71,714元，
        及信用卡分期未入帳餘額10,962元（參見卷附該公司99
        年12月24日中信銀字第09922271212733號函、本院公務
        電話記錄）。以上共計82,676元。
      (7)以上債務部分合計630,013 元（67,549＋145,814 ＋16
        7,768 ＋100,885 ＋65,321＋82,676＝630,013） 。
      (8)至原告主張其為被告對臺灣土地銀行西三重分行（帳號
        000000000000）所負貸款債務之「連帶保證人」，該貸
        款餘額亦應列為原告婚後債務云云。惟經本院函詢該行
        結果，原告迄至98年11月3 日止，並無積欠該行債務，
        其另擔任被告之「一般保證人」，保證債務餘額2,963,
        471 元（參見卷附該行100 年10月24日西三重存字第10
        00002738號函及所附之客戶帳戶明細查詢、保證債務歸
        戶查詢、保證人資料、已銷戶整檔客戶帳戶明細查詢資
        料）。是原告僅為被告所負貸款債務之「一般保證人」
        ，而非其所主張之「連帶保證人」，原告之主張，已有
        誤會。另觀諸被告所提該行之催告書（即被證3 ）所載
        ，被告係自99年3 月15日起未依約按期履行債務，而經
        該行催告；被告之訴訟代理人亦陳明被告已將中和街房
        地出售，並以出售所得價金清償上開貸款債務（見本院
        99年8 月30日言詞辯論筆錄）等情，堪認該貸款債務之
        主債務人即被告於98年11月3 日尚無不履行債務之情形
        ，則該銀行於98年11月3 日應不得向原告主張履行保證
        債務，該保證債務自不得列為原告之婚後債務。
      (9)另原告主張其於99年6 月間，以吉利街房地為擔保，向
        其友人潘吉祥借貸500 萬元云云，已在原告提起離婚訴
        訟之後，自不得列為原告之債務。
      (10)對黃宗祥之借款債務部分：
        原告主張其於95年間向被告之舅黃宗祥借款共400 萬
          元，黃宗祥以陳玉秋、陳玉娥之名義，分別於95年3
          月17日、4 月17日、5 月9 日、6 月5 日、6 月15日
          、6 月26日、7 月12日、7 月31日、8 月17日、8 月
          21日、8 月31日、9 月4 日匯款15萬元、20萬元、20
          萬元、20萬元、20萬元、20萬元、20萬元、20萬元、
          25萬元、25萬元、20萬元、117 萬元至原告設於陽信
          商業銀行之帳戶（帳號00000000000 ），共計342 萬
          元，其餘部分則以現金交付予原告，故原告於98年11
          月3 日對黃宗祥負有400 萬元之債務云云，並提出原
          告陽信商業銀行存摺影本（即原證14）為證，惟此已
          為被告所否認，並以上揭情詞置辯。查上述資料至多
          僅能證明陳玉秋、陳玉娥曾於上開時間匯款至原告設
          於陽信商業銀行之帳戶之事實，尚難證明原告主張其
          於95年間陸續向黃宗祥借款共400 萬元之事實為真正
          ，則依舉證責任分配之原則，自應由原告對於此有利
          於己之事實負舉證責任。
        證人黃宗祥到庭證稱：「黃慧玉是我姊姊的女兒」、
          「我目前從事回收業」、「（有無與鄒博宇、黃慧玉
          同住過？）沒有。」、「（與兩造有無金錢上的往來
          ？）有與鄒博宇有金錢往來。」、「（金錢往來的情
          形？）宏達資源回收公司的董事長是鄒博宇，我有投
          資該公司400 萬元，錢都是交給鄒博宇去處理，錢是
          分幾次交給他的，例如公司需要買堆高機或是機具、
          硬體設施，我就交錢給他，交付的方式有現金、有匯
          款。」、「（你投資400 萬元，在宏達公司擔任何職
          務？）我是開挖土機，每月固定領薪資4 萬5 千元。
          」、「（你占公司的股份為何？）他沒有說，就是我
          的資金進去，公司有賺錢，我與鄒博宇一人一半。」
          、「（你每年分的錢為何？）不一定，前3 年分到很
          少的錢，後3 年比較有分到錢，這樣前後約分了3 、
          4 百萬元。」、「（當時有無談到如果公司虧損如何
          分擔？）沒有談到這個問題。」、「（你投資400 萬
          元，有無與鄒博宇簽定何書面契約？）沒有，都是口
          頭承諾，因為都是自家人。」、「（這400 萬元，是
          否是你借給鄒博宇？）不是借的，是我投資宏達資源
          回收公司的，當時說好我先拿400 萬元，他口頭承諾
          讓我入股當股東，但到現在我還沒有入股。」、「（
          這400 萬元如何交給鄒博宇？）有時用現金交付，有
          時是我老婆陳玉秋幫我匯的。」、「（何時開始匯款
          ？）應該是在95五年7 、8 月時，正確時間我忘記了
          。」、「（這400 萬元你目前有無拿回來？）有，是
          在去年陸續收回來了，因為公司有賺錢，所以鄒博宇
          把錢還給我，已經還清了。」、「（為何收回這400
          萬元？）因為當初是我投資，鄒博宇有口頭上的承諾
          ，我400 萬元進去，如果有賺錢，這400 萬元要還我
          。」、「（你所稱分到的3 、4 百萬元，與你所剛所
          說的收回的400 萬，是否相同？）是不同的，3 、4
          百萬元是分紅，另400 萬元是還我的。」、「（3 、
          4 百萬元的分紅及收回的400 萬元是否包含每月薪資
          ？）不包含，薪資是另外付的。」、「（是否曾向原
          告要求列為股東？）這是鄒博宇給我的承諾，我有向
          鄒博宇提過，他說如果把我列為股東要多繳稅金。」
          等語綦詳（見本院100 年8 月29日言詞辯論筆錄）。
          是證人黃宗祥雖有以匯款或現金交付之方式，先後交
          付原告共400 萬元款項，惟其主觀上認知該400 萬元
          係作為投資宏達公司之用，其並有取得宏達公司之分
          紅，核與原告所稱之金錢借貸關係不符。故原告主張
          其於98年11月3 日仍積欠黃宗祥400 萬元之借款債務
          云云，已難採信，自不得將此列為原告於婚姻關係存
          續中所負債務而予以扣除，至為明確。
      對林雯君之借款債務部分：
        原告主張其分別於93年1 月20日、2 月19日、4 月5
          日向林雯君借款50,000元、11,000元、33,000元，故
          於98年8 月19日約定以吉利街房地所有權為擔保，設
          定最高限額抵押權予林雯君，擔保消費借貸債權總額
          300 萬元，並於98年8 月20日為設定登記，另內部約
          定其中10萬元債權額屬林雯君，90萬元債權額屬鄒瑞
          琴，200 萬元債權額屬鄒瑞雲，超出未清償之債權額
          部分則為利息云云，固據提出原告之北投實踐郵局存
          摺影本、土地、建築改良物抵押權設定契約書、土地
          及建物登記謄本為證（即原證8 、9 、10）。惟此已
          為被告所否認，並以上揭情詞置辯。查上述存摺影本
          、抵押權設定契約書僅足以證明林雯君於上揭時間匯
          款至原告帳戶內，及原告於98年8 月20日以吉利街房
          地設定最高限額抵押權予林雯君之事實，尚難證明其
          所主張林雯君先後3 次借款予原告共94,000元之事實
          為真正。
        證人林雯君雖到庭證稱：「鄒博宇是我表弟，他是我
          舅舅的小孩」、「（有無與兩造同住過？）我之前住
          北投區○○街，鄒博宇住3 樓，我住2 樓，我在今年
          11月份搬到中壢。」、「（鄒博宇是否有設定抵押權
          給妳？）是的。」、「（何時設定？）98年8 月19日
          。」、「（是用何房子設定抵押？）是臺北市北投區
          ○○街257 巷5 弄1 號3 樓。」、「（為何設定抵押
          給妳？）在98年8 月份，我需要一筆錢，我向鄒博宇
          催討，因為鄒博宇欠我及二位阿姨錢都沒有還，他覺
          得不好意思，就提議先把房子設定抵押給我，所以就
          辦理設定。」、「（二位阿姨是何人？）二阿姨鄒瑞
          琴、三阿姨鄒瑞雲。」、「（設定抵押擔保之金額？
          ）300 萬元。」、「（鄒博宇欠妳多少錢？）9 萬4
          千元。」、「（為何欠妳錢？）當時鄒博宇做生意失
          敗，急需要錢，他就向我借。」、「（9 萬4 千元何
          時借的？）93年分別借了3 次，加起來共9 萬4 千元
          。」、「（9 萬4 千元，如何交付？）我都用銀行匯
          款到鄒博宇的郵局的帳戶，是那家銀行我不記得了。
          」、「（鄒博宇向妳借款，有無訂立書面？）都沒有
          。」、「（有無約定何時還款？）沒有。」、「（鄒
          博宇與鄒瑞雲、鄒瑞琴金錢往來狀況，妳是否清楚？
          ）我只是大略知道，當時鄒博宇做生意失敗，需要用
          錢，所以向二位阿姨借了很多錢，我不知道金額多少
          。」、「（為何以妳當作抵押權人？）因為二位阿姨
          都是公務員，我與鄒博宇是同輩，也是鄰居，所以二
          位阿姨就說由我出面作代表，我同意。」、「（後來
          是否清楚鄒博宇向鄒瑞雲、鄒瑞琴借多少金額？）我
          是抵押設定時才知道鄒博宇向二位阿姨借款的金額，
          300 萬元中有10萬元是我的，鄒瑞琴是90萬元，鄒瑞
          雲是200 萬元。」、「（93年3 次借款，當時沒有約
          定任何擔保，直到98年才設定擔保？）是的。」、「
          （原告設定抵押權時，多出來的錢當作利息，這樣的
          約定有無訂立書面？）沒有。」、「（93年1 月第1
          次借鄒博宇5 萬元，在此之前有無其他金錢往來？）
          沒有。」、「（是否確定鄒博宇生意失敗的細節？）
          我們這邊的親人都知道鄒博宇生意失敗，但細節不清
          楚。」、「（就妳所知原告向妳借錢時，他的工作為
          何？）我不清楚。」、「（是否清楚鄒瑞雲、鄒瑞琴
          公務員的職位？）當時的職位我不知道，但目前鄒瑞
          雲是在郵局上班，鄒瑞琴目前是家管，她之前任職何
          單位我不知道。」、「（當初設定抵押時，鄒瑞雲、
          鄒瑞琴只是推派妳當代表，並沒有把她們的債權轉讓
          給妳？）是這樣沒錯。」、「（妳今日的證述是回憶
          還是有經過確認？）93年我借款給鄒博宇都是用匯款
          方式，就是以匯款當作借款的證明。」等語綦詳（見
          本院99年12月15日言詞辯論筆錄）。然衡諸證人林雯
          君既係原告之表姐，彼此具相當之親誼，已有附和原
          告說詞之可能，故其所為證言是否可採，尚值存疑。
          又原告主張之借款債務係成立於93年間，為何於多年
          後之98年8 月20日始設定抵押擔保該借款債權？且既
          已確定積欠之金額，為何仍設定最高限額抵押權，而
          非一般抵押權？為何不以3 名債權人為抵押權人，卻
          以債權額最少之林雯君為抵押權人？上述原告主張及
          證人證詞均顯與社會交易常情有違。況交付金錢之原
          因甚多，可能出於買賣、贈與、借貸、寄託、合會等
          法律關係，而原告既未能提出任何書面借據或帳務紀
          錄作為佐證，自難僅以上述匯款之事實，遽認原告與
          證人林雯君間有金錢借貸之法律關係存在。故此部分
          之金額無法列為原告於婚姻關係存續中所負債務，不
          得予以扣除。
      對鄒瑞琴之借款債務部分：
          原告主張其於92年4 月15日向鄒瑞琴借款40萬元，
            由鄒瑞琴匯款至其設於北投實踐郵局之帳戶，另於
            94年1 月14日向鄒瑞琴借款42萬元，由鄒瑞琴以現
            金交付予原告云云，固據提出上揭原告之郵局存摺
            及匯款執據影本（原證8 、12）為證，然此僅能證
            明鄒瑞琴於92年4 月15日有匯款40萬元入原告帳戶
            ，殊難據此即認原告於92、94年間有陸續向鄒瑞琴
            借款共82萬元之事實。
          證人鄒瑞琴雖到庭證稱：「鄒博宇是我哥哥的兒子
            」、「（是否有與兩造同住過？）沒有。」、「（
            妳與兩造有無金錢往來？）有，是與鄒博宇，跟黃
            慧玉沒有。」、「（妳與鄒博宇金錢往來情形為何
            ？）92年4 月15日我匯一筆現金40萬元給鄒博宇，
            因為當時他生意做不好，有被倒債，他向我借40萬
            元，我就匯給他，這筆借款我沒有要求鄒博宇寫借
            據。94年1 月當時鄒博宇向我借42萬元，我從我的
            郵局帳戶領了45萬元，我自己留3 萬元，剩下42萬
            元全部以現金交給鄒博宇，也是因為鄒博宇周轉不
            靈，所以向我借錢，我只有借鄒博宇這二筆錢。」
            、「（借42萬元給鄒博宇有無要求他寫借據？）沒
            有。」、「（鄒博宇收下這42萬元有無簽收據給妳
            ？）沒有。」、「（這二筆借款有無約定何時還？
            ）都沒有說。」、「（這二筆借款有無約定利息？
            ）也沒有約定，只是到98年8 月時，我回娘家，鄒
            博宇說要把他吉利街257 巷5 弄1 號3 樓的房子抵
            押給我及鄒瑞雲、林雯君，由林雯君代表，因為我
            與鄒瑞雲是公務員，當時我們跟鄒博宇說欠那麼久
            沒有還，所以我們要求他設定抵押，以讓我們安心
            。」、「（鄒博宇欠林雯君多少錢？）我不太清楚
            。」、「（鄒博宇欠鄒瑞雲多少錢？）好像是190
            萬元。」、「（妳們設定抵押金額為何？）我不清
            楚。」、「（鄒博宇向妳借錢是否有還？）一直都
            沒有還，直到99年6 月份他拿了一筆錢給林雯君，
            金額多少我不清楚，林雯君再轉交90萬元給我，並
            說多出來錢算是利息給我，這樣我與鄒博宇的帳就
            算清了。」、「（為何不是鄒博宇直接交錢給妳？
            ）他好像是先匯到林雯君的帳戶，林雯君再分次提
            領給我，林雯君是一次給我90萬元。」、「（鄒博
            宇有無還錢給林雯君？）應該有。」、「（鄒博宇
            有無還錢給鄒瑞雲？）應該也都還清了。」、「（
            鄒博宇欠你及林雯君、鄒瑞雲錢，是否都是在99年
            6 月中還清？）是的。」、「（設定抵押權給林雯
            君，後來有無塗銷？）我不清楚。」、「（妳借款
            給鄒博宇沒有借據也沒有約定利息，是否是98年8
            月妳回娘家時鄒博宇自己主動提出設定抵押權？）
            是的。」、「（如果鄒博宇沒有錢還妳的話，妳也
            不會主動向鄒博宇催討？）是的。鄒博宇說我與我
            先生都是退休的人，他不會賴姑丈的錢，我們都很
            相信他。」、「（是否知道鄒博宇這幾年做何生意
            ？）是做資源回收。」、「（是否知道鄒博宇資源
            回收的營收的狀況？）我不清楚。」、「（林雯君
            與妳之間的關係為何？）她是我姊姊的女兒。」、
            「（鄒博宇有無欠林雯君媽媽錢？）我不知道。」
            、「（鄒博宇主動提出設定抵押權時，推由林雯君
            代表當作抵押權人，這部分有無書面約定？）沒有
            。」、「（妳借款給鄒博宇，借款當時都沒有要求
            鄒博宇提出任何擔保？）是的。」等語綦詳（見本
            院100 年1 月19日言詞辯論筆錄）。按證人鄒瑞琴
            既係原告之二姑，彼此親屬關係密切，已有附和原
            告說詞之可能，故其所為證言是否可採，尚值存疑
            。又證人證稱92年4 月15日係以郵局匯款40萬元入
            原告帳戶，而94年1 月借予原告之42萬元較初次借
            款40萬元為多，衡情亦當比照初次借款之例，以匯
            款入戶之方式為之，尤其證人既已至郵局，大可以
            匯款入戶方式出借，既迅速又安全，復得留下紀錄
            ，卻捨此不為，反先提領45萬元現金後再將其中42
            萬元交予原告。再原告主張之借款債務係成立於92
            、94年間，為何於多年後之98年8 月20日始設定抵
            押擔保該借款債權？且鄒瑞琴之債權額明顯高於林
            雯君之債權額，為何不以鄒瑞琴為抵押權人，卻以
            林雯君為抵押權人？為何不直接匯款或交付現金之
            方式向鄒瑞琴清償，卻委由林雯君轉交巨額金錢予
            鄒瑞琴？原告之上開主張與證人證詞，均顯與社會
            交易常情有違。況交付金錢之原因甚多，可能出於
            買賣、贈與、借貸、寄託、合會等法律關係，而原
            告既未能提出任何書面借據或帳務紀錄作為佐證，
            自難僅以上述匯款之事實，遽認原告與證人鄒瑞琴
            間有金錢借貸之法律關係存在。故此部分之金額亦
            無法列為原告於婚姻關係存續中所負債務，不得予
            以扣除。
      （13）對鄒瑞雲之借款債務部分：
          原告主張其分別於90年11月18日、12月21日、91年
            1 月17日、5 月8 日、7 月25日、8 月7 日、10月
            2 日、11月25日、92年2 月1 日、2 月20日、6 月
            26日向鄒瑞雲借款15萬元、13萬元、15萬元、20萬
            元、45萬元、20萬元、20萬元、30萬元、10萬元、
            10萬元、22萬元，均由鄒瑞雲匯款至原告北投實踐
            郵局帳戶內，原告已於94年11月24日清償30萬元云
            云，固據提出上揭原告之郵局存摺影本、鄒瑞雲設
            於臺北金南郵局之帳戶（帳號00000000000000）存
            摺封面（即原證13）為證，然上述存摺影本僅能證
            明於上開時間，自「000000000000」之帳戶以「語
            音轉帳」之方式匯款至原告帳戶內之事實，縱認該
            「000000000000」之帳戶即為鄒瑞雲設於臺北金南
            郵局之帳戶，惟觀諸原告之存摺明細內容，其中91
            年11月24日亦自該「000000000000」之帳戶語音轉
            帳7,500 元至原告上揭郵局帳戶，然原告卻未將此
            筆款項列為其對鄒瑞雲之借款債務，此究係原告疏
            忽漏列，或係因金額過小而故意不列，抑或為求與
            其主張之數額相符而將之摒除，則有待調查審認。
          又證人鄒瑞雲雖到庭證稱：「我是原告的姑姑」、
            「目前在中華郵政公司上班」、「（有無與鄒博宇
            、黃慧玉同住過？）沒有。」、「（妳與兩造有無
            金錢往來？）與鄒博宇有金錢往來，黃慧玉沒有。
            」、「（與鄒博宇金錢往來的情形為何？）鄒博宇
            做第四台纜線被倒，向我借錢周轉，記得是在90年
            11月開始一直到92年6 月陸續向我借錢，共借了22
            0 萬元，在94年11月左右鄒博宇還我30萬元，剩19
            0 萬元一直沒有還，我也不好意思催，到98年8 月
            左右他主動說要把他的房子設定給我們，因為他不
            只向我借，也向我姐姐鄒瑞琴及我姐姐女兒林雯君
            借錢，當時我說隨他意思，他堅持要設定，我就叫
            他去找林雯君去辦理，後面的細節我就沒有管了，
            後來我聽說他有與林雯君去辦理設定，在99年6 月
            鄒博宇有一筆錢，他叫林雯君還給我及我姊姊，鄒
            博宇透過林雯君還給我200 萬元，多出來的10萬算
            利息。」、「（抵押權人是何人？）我不清楚。」
            、「（鄒博宇向妳借錢有無寫借據？）沒有。」、
            「（妳借給鄒博宇的錢如何交付？）我都是轉帳給
            他，因為我在郵局服務。」、「（借錢給鄒博宇有
            無約定還錢日期？）沒有約定。」、「（有無約定
            利息？）沒有。」、「（為何抵押權人為林雯君？
            ）鄒博宇本來說我金額比較大要抵押給我，我說我
            不要，因為我是公務員，後來他就找林雯君。」、
            「（鄒博宇欠林雯君多少錢？）我印象中不到10萬
            元。」、「（鄒博宇欠鄒瑞琴多少錢？）我印象中
            好像80幾萬元。」、「（妳設定抵押的金額多少？
            ）300 萬元。」、「（鄒博宇陸續向妳借錢，有無
            陸續還錢給妳？）除了還一筆30萬元外，都沒有還
            。」、「（200 萬元為何要透過林雯君交給妳？）
            因為鄒博宇直接匯給林雯君，林雯君再分次提領現
            金給我。」、「（林雯君分幾次給妳？）不記得了
            ，大約3 、4 次以上，每次都是領現金給我。」、
            「（妳拿到這些現金清償後，有無開收據給鄒博宇
            ？）沒有。」、「（鄒博宇欠林雯君的錢有無還清
            ？）好像有還，我也不是很清楚。」、「（鄒博宇
            欠鄒瑞琴的錢有無還清？）有，還清了。」等語綦
            詳（見本院100 年2 月21日言詞辯論筆錄）。然衡
            情證人鄒瑞雲既係原告之三姑，彼此親屬關係密切
            ，不無附和原告說詞之可能，故其所為證言是否可
            採，尚值存疑。又原告主張之借款債務係成立於90
            至92年間，為何於多年後之98年8 月20日始設定抵
            押擔保該借款債權？且鄒瑞雲之債權額明顯高於林
            雯君之債權額，為何不以鄒瑞雲為抵押權人，卻以
            林雯君為抵押權人？原告既曾親自向鄒瑞雲清償30
            萬元，為何就其餘債務委由林雯君向鄒瑞雲清償？
            原告既透過潘吉祥將300 萬元匯入林雯君之帳戶，
            而鄒瑞雲復在郵局任職，則林雯君本得一次即可將
            200 萬元匯入鄒瑞雲之郵局帳戶，何需如鄒瑞雲所
            述分3 、4 次提領現金後再交予鄒瑞雲？是原告上
            開主張與證人證詞，均與社會交易常情有違。況交
            付金錢之原因甚多，可能出於買賣、贈與、借貸、
            寄託、合會等法律關係，而原告既未能提出任何書
            面借據或帳務紀錄作為佐證，即難僅以上述匯款之
            事實，遽認原告與證人鄒瑞雲間有金錢借貸之法律
            關係存在。故此部分之金額亦無法列為原告於婚姻
            關係存續中所負債務，不得予以扣除。
  (二)被告婚後之財產、債務：
    1.財產部分：共計8,171,301 元。
      (1)不動產：7,555,680 元。
        坐落於臺北市○○區○○段一小段526 、527 、528 、
        529 、530 、531 、532 、533 、533-1 地號土地（權
        利範圍均為82/10000）及其上同段10444 建號即門牌號
        碼臺北市○○區○○街493 巷3 弄18號2 摟之建物（權
        利範圍全部）。被告於88年10月19日以買賣為原因登記
        為所有權人，嗣於99年7 月26日以買賣為原因移轉登記
        予第三人沈孟慈，此為兩造所不爭，並有建物異動索引
        在卷可參，自應列入被告之婚後財產，被告雖辯稱該不
        動產係以其婚前財產所購買，惟為原告所否認，被告就
        此並未舉證以實其說，所辯即無可採。經本院囑託中華
        徵信不動產估價師聯合事務所鑑定，該不動產於98年11
        月3 日價值為7,555,680 元（參見卷附該事務所99年12
        月23日中徵字第2010 0365 號函附之不動產估價報告書
        ）。被告固主張其實際出售所得僅630 萬元，若以鑑定
        價格7,555,680 元為計算標準，將虛增被告之財產云云
        ，並提出不動產買賣契約書、買賣雙方交屋時地價稅、
        房屋稅分攤明細表及尾款結案單影本為證。惟上述鑑定
        機構係經兩造合意所選（見本院99年11月10日言詞辯論
        筆錄），乃公證客觀之第三人，應不致於故為不利於被
        告之鑑定；且其係綜合標的坐落位置、區域發展程度、
        交通條件、標的屬性條件及使用現況等因素，以比較法
        、收益法等估價方法進行評估，故上述鑑價機構對於中
        和街房地估定之鑑定價格，應屬可採，被告自不得僅因
        上述鑑定價格事後不符其預想價格，即任意否定上述鑑
        價結果。
      (2)存款：共65,787元。
        臺灣土地銀行西三重分行（帳號000000000000）：3,
          476 元（參見卷附該行99年12月31日西重存字第0990
          001979號函及所附之客戶存款歷史交易查詢資料）。
        台新國際商業銀行：62元（參見卷附該行100 年1 月
          4 日臺新作文字第9924804 號函）。
        中華郵政股份有限公司（帳號0000000000000） ：62
          ,140元（參見卷附該公司100 年10月13日儲字第1000
          186052號函附之郵政儲金帳戶詳情表）。
        陽信商業銀行（帳號00000000000000）：109 元（參
          見卷附該行100 年10月27日陽信總業務字第10000189
          45號函附之公職人員財產申報查詢回覆表）。
      (3)國泰人壽保險股份有限公司之保單價值準備金：共549,
        834 元。
        美滿人生312 （保單號碼0000000000）：504,690 元
          。
        得意還本終身壽險（保單號碼0000000000）：45,144
          元（均參見卷附該公司99年12月30日國壽字第991210
          62號函所附之保險契約狀況一覽表）。
      (4)以上財產部分合計8,171,301 元（7,555,680 ＋65,787
        ＋549,834 ＝8,171,301） 。
    2.債務部分：共3,401,823 元。
      (1)臺灣土地銀行西三重分行：2,963,471 元。
        被告於94年11月15日向該行貸款350 萬元（參見被證3
        催告書），至98年11月3 日止，貸款餘額為2,963,471
        元（參見卷附該行99年12月31日西重存字第0990001979
        號函及所附之放款客戶歷史交易明細查詢－帳務交易）
        。
      (2)遠東國際商業銀行股份有限公司（卡號00000000000000
        00）：108,316 元。
        計算至98年10月帳單，被告共積欠信用卡帳款108,316
        元（參見卷附該公司100 年2 月9 日陳報狀及所附之信
        用卡消費明細表）。
      (3)花旗（臺灣）商業銀行股份有限公司（卡號0000000000
        000000）：15,847元。
        被告未於該行開戶，其至98年11月3 日止，尚未繳清之
        信用卡帳款為15,847元（參見卷附該公司99年12月29日
        （99）政查字第40767 號函及所附之信用卡月結單）。
      (4)臺灣新光商業銀行股份有限公司：46,459元。
        被告至98年11月3 日止，應清償之信用卡債務為46,459
        元，前揭欠款已於99年5 月25日結清（參見卷附該公司
        100 年10月21日（100） 新光銀信卡字第5767號函及所
        附之信用卡帳單明細）。
      (5)中國信託商業銀行股份有限公司（卡號00000000000000
        00）：24,640元。
        被告至98年11月17日止，尚積欠信用卡帳款24,640元（
        參見卷附該公司100 年10月17日陳報狀及所附之客戶消
        費明細表）。
      (6)台新國際商業銀行：18,515元。
        被告至98年11月3 日止，尚積欠信用卡帳款18,515元（
        參見卷附該行100 年1 月4 日臺新作文字第9924804 號
        函及所附之98年10、11月補印帳單）。
      (7)第一商業銀行股份有限公司：24,575元。
        被告至98年11月3 日止，應繳納信用卡帳款24,575元（
        參見被證5 該行帳單明細），其最後一筆消費已於99年
        5 月19日繳清，且於同年8 月5 日自行停用信用卡（參
        見卷附該公司100 年10月24日陳報狀）。
      (8)國泰人壽保險股份有限公司保單借款（保單號碼000000
        0000）：200,000 元。
        被告之保單借款（險別：美滿人生312） ，迄至98年11
        月3 日止，借款餘額為200,000 元，其已於99年8 月20
        日清償該保單借款（參見卷附該公司99年12月30日國壽
        字第99121062號函附之保險契約狀況一覽表、被證2 該
        公司保全給付明細表）。
      (9)以上債務部分合計3,401,823 元（2,963,471 ＋108,31
        6 ＋15,847＋46,459＋24,640＋18,515＋24,575＋200,
        000 ＝3,401,823） 。
      (10)至被告雖主張其代原告清償對被告之母黃秋香之借款債
        務50萬元，致其對第三人另負有50萬元之債務云云，但
        為原告所否認，被告復未舉證以實其說，則究有無積欠
        該等款項及其確切金額，均無從據以確認，被告此部分
        主張尚無可採，上揭金額不得認列為債務。
  (三)據上計算，原告現存婚後財產為8,826,010 元，婚後債務為
    630,013 元，其剩餘財產為8,195,997 元（8,826,010 －63
    0,013 ＝8,195,997） 。被告現存婚後財產為8,171,301 元
    ，婚後債務為3,401,823 元，其剩餘財產為4,769,478 元（
    8,171,301 －3,401,823 ＝4,769,478） 。依前述最高法院
    89年度臺上字第1861號判決意旨，僅剩餘財產較少之一方得
    向剩餘財產較多之他方請求分配差額之1/2 ，原告之剩餘財
    產既較被告為多，自無再向被告請求分配差額之餘地，其請
    求被告給付差額，為無理由，應予駁回。原告之訴既經駁回
    ，其假執行之聲請亦失所依據，應併予駁回。
七、據上論結，本件原告之訴為無理由，依民事訴訟法第79條，
    判決如主文。
中    華    民    國    100   年    11    月    30    日
                  家事庭  法  官  陳文通
以上正本證明與原本無異。
如對本判決上訴，應於判決送達後20日內向本院提出上訴狀。
中    華    民    國   100    年    12    月    5     日
                          書記官  陳玉瓊